【裁判字號】    96,訴,831
【裁判日期】    970319
【裁判案由】    強盜等
【裁判全文】
臺灣苗栗地方法院刑事判決               96年度訴字第831號
公  訴  人  臺灣苗栗地方法院檢察署檢察官
被      告  乙○○
                    之3號在.
選任辯護人  李傳侯律師
上列被告因強盜等案件，經檢察官提起公訴（96年度偵字第4474
號、第5702號），本院判決如下：
    主  文
乙○○犯侵占遺失物罪，處罰金新臺幣伍仟元，如易服勞役以新
臺幣壹仟元折算壹日；又犯侵占遺失物罪，處罰金新臺幣伍仟元
，如易服勞役以新臺幣壹仟元折算壹日。應執行罰金新臺幣玖仟
元，如易服勞役，以新臺幣壹仟元折算壹日。
乙○○犯攜帶兇器強盜未遂罪，處有期徒刑肆年，扣案之摩托羅
拉牌行動電話壹支（序號000000000000000 號）及未扣案之不明
金屬製槍枝壹把、膠帶壹捆，均沒收。又犯攜帶兇器竊盜罪，處
有期徒刑捌月，未扣案之不明金屬製槍枝壹把沒收。應執行有期
徒刑肆年陸月，扣案之摩托羅拉牌行動電話壹支（序號00000000
0000000 號）及未扣案之不明金屬製槍枝壹把、膠帶壹捆，均沒
收。
    事  實
一、乙○○於民國96年8 月中旬某日，在高雄縣仁武鄉某超商旁
    之公共電話上，拾得戊○○所有之全民健康保險卡、長榮大
    學學生證各1 枚、丁○○所有之身分證、重機車駕駛執照、
    重機車保險卡各1 枚 (丁○○、戊○○為堂姐妹，以上物品
    均為丁○○持有，於96年8 月中旬某日在高雄市遺失)， 竟
    意圖為自己不法之所有，將上開物品予以侵占入己。乙○○
    復於96年8 月24日凌晨2 時許之後至同年月底間某日，在高
    雄市○○路旁，拾得己○○所有之機車行車執照、身分證、
    全民健康保險卡、公務人員保險證、汽車駕駛執照、榮譽國
    民身分證各1 枚（己○○於96年8 月24日凌晨2 時許，騎乘
    機車在高雄市○○路跌倒時遺失），復意圖為自己不法之所
    有，將上開物品予以侵占入己。
二、乙○○透過不詳管道得悉甲○○從事魟魚買賣，認可假裝出
    售魟魚而趁機強盜財物，乃基於強盜之犯意，意圖為自己不
    法之所有，明知其自身並無魟魚可出售，於96年8 月24日下
    午2 時58分許，在高雄市三民區附近，以其使用之00000000
    00號行動電話，與甲○○所使用之0000000000號行動電話聯
    絡，佯稱有一對黑帝王魟魚要賣，價格大約新臺幣（下同）
    40幾萬，雙方並約定當晚12時許在國道1 號高速公路位於苗
    栗縣之公館交流道往公館方向的路邊碰面。商議既定，甲○○嗣即攜帶現金50萬元，駕駛車號W6-6643 號自用小貨車載
    同友人丙○○自新竹縣住處出發，約於當晚11時50分許到達
    公館交流道，並等候約1 小時，乙○○才以電話告知其在往
    苗栗市方向之百成加油站旁之7- 11 超商，雙方隨即在該超
    商碰面，乙○○即詢問甲○○有無帶錢來，甲○○即出示錢
    袋示意有帶錢，乙○○便佯稱要帶甲○○去抓魚後，隨即搭
    上甲○○所駕上開自用小貨車之後車斗，並導引甲○○往苗
    栗市方向行駛，再左轉上東西向快速道路，至銅鑼交流道下
    來往銅鑼方向行駛。其間甲○○因感覺乙○○作風怪異，遂
    在車上將所帶之現金各放10萬元於其左右褲袋，其餘30萬元
    則藏於乘客座之腳踏板下。約於96年8 月25日凌晨3 時許，
    其等一行3 人抵達苗栗縣銅鑼鄉中平大橋南端下車後，乙○○立即掏出其預藏之客觀上可對人之生命、身體安全構成威
    脅，足堪為兇器使用之不明金屬製槍枝1 把，於拉滑套後指
    著甲○○、丙○○，甲○○見狀質問乙○○為何拿槍，乙○○即回答「你再上前一步，我就要開槍」等語，至使甲○○
    、丙○○不能抗拒。乙○○再拿出預先準備之膠帶，命丙○○將甲○○綁起來，此時甲○○乘機以客家話向丙○○說「
    若我被綁，下一個就是你，等一下我們要想辦法逃走」等語
    。隨後，乙○○一邊持槍指著甲○○，一邊側身伸手至車上
    兩座位中間的平檯要拿裝錢之紙袋時，甲○○、丙○○立即
    分頭逃跑，致乙○○強盜之行為未能得逞。乙○○見甲○○
    、丙○○已逃逸，因認甲○○所攜現金仍在車號W6-6643 號
    自用小貨車上，即另起竊盜現金及該車之犯意，意圖為自己
    不法之所有，攜帶前述足堪為兇器使用之不明金屬製槍枝1
    把，竊取該自用小貨車逃離現場，並在車上搜尋現金未獲，
    甲○○所有之30萬元乃幸未被竊取。途中乙○○將所攜足堪
    為兇器使用之不明金屬製槍枝丟棄中平大橋下（經警搜尋未
    獲），最後將車開至公館鄉○○○○道旁棄置，再搭計程車
    至臺中轉搭客運返回高雄市住處。
三、嗣經警接獲甲○○報案後，在公館交流道旁尋獲車號W6-664
    3 號自用小貨車，並在該車後車斗前欄架採獲指紋送鑑係乙○○之指紋，檢察官即核發拘票交警於96年9 月4 日晚間11
    時45分許，在高雄市○○○路792 號藍語學園網咖將之拘提
    到案，並在其身上扣得序號000000000000000 號行動電話1
    支、己○○所有之身分證、全民健康保險卡、公務人員保險
    證、汽車駕駛執照、榮譽國民身分證各1 枚，再經乙○○同
    意後，在其高雄市○○區○○里○○鄰○○街3 巷23之3 號住
    處搜獲發票1 張、單程票根1 張、己○○所有之機車行車執
    照1 枚、戊○○所有之全民健康保險卡、長榮大學學生證各
    1 枚、丁○○所有之身分證、重機車駕駛執照、重機車保險
    卡各1 枚。
四、案經臺灣苗栗地方法院檢察署檢察官指揮苗栗縣警察局苗栗
    分局調查後報請檢察官偵查起訴。
    理  由
壹、程序部分：
一、按被告以外之人於審判外之言詞或書面陳述，除法律有規定
    者外，不得作為證據，刑事訴訟法第159 條第1 項定有明文
    。依據此法條之反面解釋，被告於審判外的書面或言詞陳述
    ，得為證據。準此，被告乙○○於96年9 月5 日警詢、檢察
    官訊問、檢察官聲請羈押時於本院法官訊問時之陳述（參96
    年度他字第538 號卷第17至24頁、第88至89頁、第91至93頁
    ），及96年9 月14日警詢時之陳述（同上他卷第115 至117
    頁），暨96年12月3 日檢察官訊問時之陳述（參96年度偵字
    第4474號卷第24至25頁），均得為證據。再參酌被告以外之
    人於審判外向法官所為之陳述，得為證據，同法第159 條之
    1 第1 項亦定有明文。是衡酌上述法條之規定，自無排除被
    告在聲請羈押庭審理時，向法官所為陳述的證據能力之理，
    因此，被告前述日期所為的陳述，均有證據能力。
二、復按被告以外之人於偵查中向檢察官所為之陳述，除顯有不
    可信之情況者外，得為證據，刑事訴訟法第159 條之1 第2
    項定有明文。本件證人即被害人張淵堂、丙○○、己○○於
    偵查中之證詞（參96年度他字第538 號卷第121 至122 頁、
    第105 頁），業經具結，且偵查中檢察官向被告以外之人所
    取得之陳述，原則上均能遵守法律規定，不致違法取供，其
    可信性極高，並無顯有不可信之情況，揆諸上開規定，前述
    證人於偵訊中之證詞，均得為證據。是辯護人認被告乙○○
    於前述警詢、檢察官訊問、檢察官聲請羈押於本院法官訊問
    時所述；證人甲○○、丙○○2 人於偵查時的證詞，均無證
    據能力乙節（參本院審卷97年1 月10日準備程序筆錄第2 至
    3 頁，辯護人同日刑準備狀第1 至3 頁），容有誤會。
三、再按刑事訴訟法第159 條之5 第1 項之規定：「被告以外之
    人於審判外之陳述，雖不符前4 條之規定，而經當事人於審
    判程序同意作為證據，法院審酌該言詞陳述或書面陳述作成
    時之情況，認為適當者，亦得為證據。」、同條第2 項之規
    定：「當事人、代理人或辯護人於法院調查證據時，知有第
    159 條第1 項不得為證據之情形，而未於言詞辯論終結前聲
    明異議者，視為有前項之同意。」。而本件被告乙○○、辯
    護人及檢察官，於本院審理時言詞辯論終結前，未對證人即
    被害人己○○、戊○○、丁○○等人於警詢時之陳述（參同
    上他卷第99至101 頁、96年度偵字第4474號卷第12至14頁、
    第20頁），及苗栗縣警察局苗栗分局搜索扣押筆錄、扣押物
    品目錄表、扣押物品清單、遺失物品影本、單程票根、贓物
    認領保管單、內政部警政署刑事警察局96年9 月5 日刑紋字
    第0960134878號鑑驗書、通聯調閱查詢單（參同上他卷第46
    至55頁、第63頁、第127 頁、第56至58頁、第81頁、第103
    頁、第97至98頁、第75至79頁；96年度偵字第5702號卷第6
    頁、9 頁）之證據能力表示異議。經本院審酌上開證人於警
    詢時之陳述，及卷附上開文書之作成情況，認無不適當之情
    形，揆諸上述規定，亦均得為證據。
四、卷附照片（參同上他卷第60至73頁、第118 頁）之性質係利
    用機械力自動的錄取，而客觀地自然呈現原始景物之內容，
    此與「供述證據」係供述者對於有關體驗之事實，經由知覺
    、記憶、表現、敘述或敘述性動作等過程予以傳達者不同，
    本質上應屬物證之一種，非屬供述證據，應無傳聞法則之適
    用。且觀察上開照片之內容，可知係警員攝自案發現場，或
    尋獲被害人被竊之車號W6-6643 號自用小貨車地點，及被告
    帶同警員至案發前其到「7-11」購物地點所拍攝之景物。而
    上述景物，與本案被告是否涉及攜帶兇器強盜罪、攜帶兇器
    竊盜罪之待證事實具有關連性，自得為證據。而扣案之發票
    ，係屬被告於案發前在發票所載時、地，消費的證據，亦屬
    物證，與上述待證事實，亦具有關聯性。是辯護人認同上他
    卷第65頁、第73照片及前述發票，與待證事實無關並無證據
    能力乙節（參本院審卷97年1 月10日準備程序筆錄第2 至3
    頁，辯護人同日刑事準備狀第1 至3 頁），亦有誤會，併此
    敘明。
五、按被告以外之人於審判外之言詞或書面陳述，除法律有規定
    者外，不得作為證據，刑事訴訟法第159 條第1 項定有明文
    。是被害人甲○○、丙○○於警詢時的陳述，依據上述法條
    之規定，均無證據能力，附此說明。
貳、實體部分：
一、本件訊據被告乙○○對於犯罪事實欄一所示之2 次侵占遺失
    物犯行，於偵查、審理時均坦承不諱（參同上他卷第18頁、
    第88頁；96年度偵字第4474號卷第25頁；本院審卷96年12月
    19日訊問筆錄第2 頁、97年1 月10日準備程序筆錄第2 頁、
    97年2 月27日審判筆錄第19頁），核與被害人己○○、戊○○、丁○○於偵查時所述的遺失物品情節相符（參96年度他
    字第538 號卷第99至101 頁；96年度偵字第4474號卷第12至
    14 頁 、第20頁），且有贓物認領保管單3 紙（同上他卷第
    103 頁；96年度偵字第5702號卷第6 頁、9 頁）、苗栗縣警
    察局苗栗分局搜索扣押筆錄、扣押物品目錄表、遺失物品影
    本、照片（參同上他卷第46至55頁、第63頁、第56至58頁、
    第60至61頁）在卷可考。由此足見被告上述自白，與犯罪事
    實相符，其先後兩次侵占遺失物犯行，洵堪認定。
二、被告乙○○否認有加重強盜未遂、竊盜之犯行，辯稱：「實
    際上那個魚是甲○○請我去偷魟魚，要我去台中市○○○○
    道附近偷，但是我沒有偷到，甲○○認為我有偷到，要與我
    交易，後來他知道我沒有魚，我確實與甲○○有約在苗栗的
    交流道附近等，我有上他的車。後來，我們就在中平大橋那
    裡起口角，我們就下車在他們車子後面5 、6 公尺，甲○○
    說為何等了那麼久還沒有魚，他認為我在騙他，他們就用客
    家話在交談，我聽不懂，但是他們口氣很兇，我害怕，就趕
    快跑到他們的車上，把車開走，我沒有強盜他們的錢，也沒
    有要偷他們車的意思。」等語。
三、惟查：
（一）證人即被害人甲○○於本院審理時結證稱：「（問：去年
      8 月24日前你與被告乙○○有過接觸嗎？）沒有。」、「
      （問：你的手機號碼為何會給乙○○？）我有加入很多的
      社團，且去年我開始養魚，在網路上也有我的電話，可能
      有很多人會有我的手機號碼。」、「（問：在去年的8 月
      25日當天你與被告約在苗栗的7-11超商見面，當天被告的
      穿著？）當天天氣很熱，但是被告從頭到尾都穿著外套。
      」、「（問：被告有沒有帶包包？）沒有。」、「（問：
      當天你們在7-11超商碰到面以後，還沒有用電話聯絡？）
      沒有，他就在我車上。」、、、「（問：提示他字第538
      號卷第78頁，為何還有1 點39分這通電話？）如果是在銅
      鑼工業區那邊，就不可能是我，因為我一直跟被告在一起
      ，被告是坐我的車子。」、「（問：為何地點會一直變換
      到偏僻的地方？）我們本來約在苗栗，被告在南部，我們
      講好是在苗栗，對我比較近，我們講好在交流道抓魚，被
      告來的時候說魚不在這邊，要帶我去抓魚，所以地點才會
      變來變去。」、「（問：你又不認識被告，地點又一直變
      換，你不會覺得很奇怪嗎？）我那時候已經覺得有點奇怪
      ，我帶50萬現金，被告有看到，我在途中就已經開始藏我
      的錢了。」、「（問：你有說過被告有槍，被告是在什麼
      樣的情況下拿槍？）那天我們3 人都已經下車了，被告從
      外套拿出槍來，那時候我離被告差不多只有2 公尺而已，
      他從外套拿出槍來，他可能是從腰際那邊掏出來的。」、
      「（問：請詳細描述當時的情況，他是否有將槍繫在哪裡
      ？）被告當時穿外套，沒有把拉鍊全部拉上，他就從外套
      拉鍊上方伸入身體內，將槍拿出來。」、「（問：你有提
      到被告有拿膠帶出來，是從什麼地方拿膠帶出來？）也是
      從槍的那邊拿出來，他那時已經拿槍出來了，我說我只是
      跟你買魚，你為何要拿槍，被告就跟我說不要再上前，上
      前他要開槍，被告就把膠帶拿出來丟給我朋友，叫我朋友
      綁我。」、「（問：你的朋友有綁你嗎？）被告是同時把
      膠帶丟給我朋友，並往後退到我的車那邊，要拿我用渣打
      銀行的紙所包著的那包錢。」、「（問：你的朋友有把膠
      帶還給被告嗎？）沒有，因為那時候我趁被告去拿錢時，
      我跟我朋友講說，如果把我綁住了，我們兩個都會死，我
      就是趁被告要拿錢的空隙逃跑。」、「（問：整個過程裡
      面，被告有開過槍，或是用什麼方法讓你認為那把槍是真
      槍？）沒有，但是被告拿槍出來時，有把滑套拉了一下，
      我有聽到『喀』的一聲，絕對是金屬的聲音，不是塑膠的
      。」、「（問：你們跑開時，有看到被告離開嗎？）我是
      跑到圍牆裡面，有看到被告急忙開車離開，被告沒有追我
      。」、「（問：你看到被告離開多遠的距離？）那個地方
      上去就一個轉彎，但是我知道被告是往苗栗市區開，我有
      看到被告的車子上去以後，馬上右轉，就再也看不到被告
      了，當時我們是在橋的附近，我是在下坡處，、、」、「
      （問：就你當時的目視所及，被告有停過車子嗎？）沒有
      ，就我目視所及，對向如果有來車，我一定看得到，但我
      沒有看到被告停車。」、「（問：剛才你提到槍枝，請形
      容槍的大小、形狀？）比警察的配槍小，大概15到20公分
      左右。」、「（問：是否仍夠看出槍的材質？）那天是晚
      上，我無法看出，但是我有聽到被告拉滑套的聲音，可以
      確定是金屬碰觸的聲音，只看到槍是黑黑的顏色。」、「
      （問：你聽到槍枝拉滑套的聲音，是否會害怕？）我當時
      呆住了，我很慌，心裡想說死定了，但是我還是跟被告據
      理力爭。」、「（問：你說被告叫你不要上前，上前他要
      開槍，你還敢跟被告爭嗎？）不敢，因為我很確定被告會
      開槍，因為他講的很明白，我不敢去嘗試。」、「（問：
      被告如果沒有退後，去取錢的話，你敢趁隙逃跑嗎？）應
      該是不敢，因為被告始終距離我在兩公尺以內，因為他的
      槍比著我的頭，我逃也逃不了。」、「（問：當時你有觸
      碰到膠帶嗎？）我沒有。」、「（問：請提示同上他卷第
      73頁，這個膠帶的照片是否是當時你看到的膠帶？）大小
      大概就是這樣，因為是晚上。」、、「（問：你逃跑時，
      被告的人是否是在車子附近？）是的。」、「（問：被告
      為何要在你的車子附近？）我的車比較高，被告要去拿東
      西，他的頭一定要伸進車內，但是他的槍還是指著我們，
      我就跟我朋友說一定要跑了。」、「（問：你逃離到圍牆
      內才反頭去看被告，那時候被告是直接把車子開走，還是
      追不到你們才開車走？）當我跑20幾公尺後，被告已經在
      發動車子了。」、「（問：你看到被告的車子開走後，你
      有沿途去追他嗎？）沒有，我是沿著他車子離去的方向走
      ，並沿途報警。」、、「（問：你剛才回答檢察官、辯護
      人所稱的那個朋友，是否是丙○○？）對。」、「（問：
      你跟丙○○說如果你被綁起來，兩個都會死了，你是用台
      語或是國語、客語講話？）客語。」、「（問：提示同上
      他卷第25到28頁，在警訊所述是否實在？）實在。」、「
      （問：同上他卷第29到31頁，第32到34頁，在警訊、偵查
      中所述是否實在？）實在。」、「（問：同上他卷第121
      到122 頁，你在檢察官那邊具結作證時所述，是否實在？
      ）實在。」、「（問：對於被告說你是要找他去偷魟魚，
      有何意見？）我不知道有這種事情，我前天也跟朋友去抓
      魟魚，買了40萬元，我是確實要跟被告買魚，不是要叫他
      去偷魚。」、「（問：這次跟被告買魚之前有沒有跟被告
      交易過？）沒有。」、「（問：你為何這麼信任被告？）
      我常常與我朋友一起去，從去年到現在我們已經買掉兩百
      萬元了。」、「（問：你沒有跟被告交易過，為何會信任
      被告有魚？）我們帶現金在身上，我看到魚之後喜歡才買
      ，不喜歡我可以不買。」、「（問：你跟被告之前有沒有
      仇恨過節或是金錢糾紛？）不認識。」等語（參本院審卷
      97年2 月27日審判筆錄第3 至9 頁）。
（二）是參酌證人甲○○上述證詞，衡酌其於檢察官訊問時具結
      後之證詞（參同上他卷第121 至122 頁），可知其係證稱
      於96年8 月24日下午1 、2 時許，接獲未曾謀面之被告乙○○的電話，被告乙○○稱有魟魚要賣給其，價格約40萬
      元，與其相約在苗栗公館交流道見面。迄於96年8 月25日
      凌晨1 時15分許，在下公館交流道約200 公尺的「7-11
      便利商店」，與被告乙○○碰面，當時天氣很熱，但被告
      乙○○穿外套。其等見面後，被告乙○○稱沒有帶魚，要
      帶其抓魚，被告乙○○稱朋友會抓魚過去案發地點，乃乘
      坐其所駕駛的小貨車一同前往該處。其有將以渣打銀行紙
      袋包裝的50萬元給被告乙○○觀看，但在駕駛車輛時，已
      覺被告乙○○行跡怪異，即在左右褲袋各裝10萬元，其餘
      30萬元放在紙袋內置於乘客座腳踏板之下。嗣到達中平大
      橋附近停車，其、朋友丙○○均下車。其等3 人下車後，
      被告乙○○在距離其約2 公尺處，自外套拉鍊上方伸入身
      體內，將1 把長約15至20公分之槍枝拿出來，並拉滑套1
      下發出「喀」的1 聲，狀似金屬碰撞的聲音，旋即指向其
      及丙○○。其心中雖然害怕，但仍據理力爭，質問被告乙○○為何要拿槍。被告乙○○即稱「不要再上前，上前他
      要開槍」等語，復就把膠帶拿出來丟給丙○○，命丙○○
      綁住其，使其深恐被告乙○○開槍而不能抗拒。其見狀後
      ，以客家話向丙○○稱「若我被綁，下一個就是你，等一
      下我們要想辦法逃走」等語。其並趁被告乙○○退至其所
      駕駛的自用小貨車旁，將頭及另1 手伸入車內欲取其所攜
      帶的現金之際，與丙○○分頭逃跑。被告乙○○在其等逃
      跑後，立即發動小貨車右轉上中平大橋往苗栗市區方向離
      去，其隨後步上被告離去之路徑，並沿途報警。後來找到
      其車輛時，30萬元還在，但車上置物櫃的東西都被搜過等
      情。
（三）證人即被害人丙○○於本院審理時結證稱：「（問：去年
      的8 月25日你與甲○○來苗栗買魚時，你看到被告穿什麼
      衣服？）大夾克。」、「（問：被告是在什麼樣的情形下
      掏出槍，從哪裡掏？怎麼掏？）我們那時已經下車了，那
      天3 點多，我們看到已經打雷了，我們在前面，乙○○在
      後面，我們聽到後面有拉槍機『喀』的聲音，我沒有看到
      他掏槍的情形。」、「（問：被告有拿膠帶給你嗎？）我
      看著被告，被告從衣服裡面拿膠帶出來，那個膠帶已經被
      壓扁了，那個膠帶是我們用的封箱膠帶，米黃色大卷的。
      」、「（問：你是否有拿到膠帶？）我沒有拿膠帶，被告
      往車子那邊去，我跟甲○○用客家話交談，甲○○叫我要
      跑，我那時候很害怕，我就往下跑，甲○○是跳過砂石場
      的圍牆。」、「（問：提示他卷第35到37頁，39到40頁，
      42到43頁，122 到123 頁，你在警訊及偵查中所述，是否
      實在？）實在。」、「（問：與被告之前有沒有仇恨過節
      或是金錢糾紛？）完全不認識。」等語（參本院審卷97年
      2 月27日審判筆錄第11至12頁）。是參酌證人丙○○之上
      述證詞，衡酌其於檢察官訊問時具結後之證詞（參同上他
      卷第122 頁），並參照證人甲○○之上述證詞，可知其等
      2 人證述的情節相符。足徵其等2 人的證詞為真，堪以採
      信。
（四）茲將被告乙○○於警詢、檢察官偵查、檢察官聲請羈押於
      本院法官訊問時之陳述分敘如下：
     1、其於警詢時陳稱略以：於96年8 月23及24日打電話與甲○○約定交易魟魚，並決定於96年8 月25日零時到達苗
        栗縣公館交流道見面。其於腰際上藏著道具槍，自高雄
        搭乘阿囉哈客運至苗栗，先購買膠帶1 捲，與被害人（
        即甲○○）約在「7-11超商」見面。被害人駕駛1 輛自
        用小貨車前來，問其是否賣魟魚的，其回答「是」之後
        ，馬上問被害人有無帶錢來，被害人就拿起錢袋給其看
        ，並亮出新臺幣，其隨即上了被害人自小貨車之後方，
        叫被害人開往偏僻地方再談，然後開台6 線經東西向快
        速道路至銅鑼中興工業區匝道口下來後往第3 處地點下
        車談話，約談了1 小時再轉往第4 處地點停車下車再談
        ，被害人問其到底有沒有魚，其稱不要逼其，其沒有魚
        ，其隨即從腰際掏槍出來並拉滑套1 下，然後槍口對著
        他們2 人並說不要動，然後就從口袋內拿出膠帶給被害
        人，讓他去綁另1 隨行之人。然後該2 名男子往下坡方
        向逃跑，其即駕駛該部自小貨車往苗128 線行駛，並往
        公館交流道南下匝道口丟棄車輛，復走至楓林汽車旅館
        打電話叫計程車，搭計程車至臺中再轉搭和欣客運回高
        雄。其知悉該車內有現金，但其駕駛該部小貨車後沒有
        看到現金等語（參同上他卷第21至22頁）。
     2、其於檢察官訊問時陳稱略以：「（問：是不是在96年8
        月25日凌晨3 點15分在中平大橋南端有拿槍叫被害人2
        人不要動？）是。」、「（問：是否有提供膠帶叫被害
        人纏住另外1 位被害人？）是。」等語（參同上他卷第
        88頁）。
     3、其於檢察官聲請羈押接受本院法官訊問時陳稱略以：「
        （問：是否有跟甲○○說不要動，不然就要開槍打他？
        ）我只說不要動，沒有說要開槍打他。」、「（問：為
        何用槍指著他？）他向我買魚，我沒有魚賣他。」、「
        （問：是否叫被害人朋友用膠帶將甲○○綁起來？）我
        拿膠帶給他，沒有拿槍威脅。」、「（問：當時你手上
        是否拿槍？）有。」、「（問：槍現在何處？）那天跑
        得時候，在橋那邊丟掉。」、「（問：槍是否有滑套？
        ）是。」、「（問：槍何處來的？）我們那邊六合夜市
        ○道具的商店。」等語（參同上他卷第92至93頁）。
     4、是由被告之前述陳述觀察，可知其均陳稱於案發當日隨
        身攜帶1 把道具槍，在前述中平大橋附近，取出該把槍
        枝拉滑套指著被害人甲○○2 人，並以自備的膠帶，命
        被害人甲○○之友人，持以綁住被害人甲○○。嗣被害
        人甲○○2 人伺機逃離後，其即駕駛上述自用小貨車往
        苗栗市區方向行駛，並將該車棄置於公館交流道匝道附
        近等情。
（五）是考諸證人甲○○、丙○○之前述證詞，衡酌被告乙○○
      之上揭陳述，復參酌卷附的電話通聯紀錄所示（參同上他
      卷第75至79頁）。可知被告乙○○透過不詳的管道，得悉
      被害人甲○○從事魟魚買賣生意，並取得被害人甲○○之
      聯絡電話號碼，認有機可趁，可以出售魟魚為幌子，將被
      害人甲○○騙出後伺機強盜金錢。其旋即於96年8 月24日
      14時58分25秒，以0000000000號行動電話，與被害人甲○○0000000000號行動電話聯繫，表示欲出售魟魚予被害人
      甲○○，雙方約定於96年8 月25日凌晨零時許左右，在公
      館交流道附近見面。其於時值盛夏的96年8 月24日，穿著
      夾克或外套，用以遮掩其攜帶槍枝及膠帶。嗣其與被害人
      甲○○、丙○○等人，於96年8 月25日凌晨在上述「7-11
      超商」前見面，確認被害人甲○○攜帶現金到場後，再以
      帶被害人甲○○抓魟魚為藉口，引導被害人甲○○駕駛前
      述自小貨車搭載其至偏僻之處，以便下手強盜金錢。迄至
      上揭時地，被告乙○○乃取出上述槍枝拉下滑套，指向被
      害人甲○○、丙○○2 人，並稱「你再上前一步，我就要
      開槍」等語，致使被害人甲○○2 人不能抗拒。而被害人
      甲○○2 人則以客家話交談欲伺機逃跑，並趁被告乙○○
      欲從上述自小貨車內取出金錢之際分頭逃逸，被告乙○○
      於斯時則另起竊盜該部自小貨車及現金之犯意，攜帶前述
      不明金屬製槍枝，將自用小貨車駕駛離現場，而竊得此部
      自用小貨車。但其駕駛該部車至公館交流道南下匝道附近
      ，搜查置物櫃等處，然未取得被害人甲○○置於乘客座腳
      踏店上之現金30萬元。其復將上述自小貨車棄置於該處，
      再搭計程車至臺中轉搭客運返回高雄市住處，應為本件案
      發之源由及經過。
（六）至被告於本院審理時，以上述情詞為辯，但其前述辯解，
      與其於偵查時所述不同，且與證人甲○○、丙○○之證詞
      不符。而證人甲○○、丙○○之證詞互核相符，足以採信
      乙節，已如前述。是其上述辯解，顯為臨訟卸責之詞，不
      足採信。至辯護人認本件並未扣得證人甲○○等人所述的
      槍枝，並無證據顯示具有殺傷力，係證人甲○○等人誤以
      為有殺傷力而不敢反抗；被告駕駛前述自用小貨車離開現
      場，隨即將之棄置於公館交流道附近，顯見並無據為己有
      之意，且被告並未取得證人甲○○之現金，被告之行為，
      充其量僅構成詐欺未遂、竊盜未遂等情。但查，就證人甲○○、丙○○之證詞觀察，可知被告於上述時地，自身上
      掏出槍枝旋即拉滑套1 下，發出「喀」的1 聲，確為金屬
      碰撞聲等情，就一般正常而有理性之人，在此情形，均會
      認為該把槍枝有可能為真槍，具有殺傷人命之能力而不能
      抗拒，其以此方式欲取得證人甲○○攜帶之現金，實具有
      加重強盜之犯意與犯行無訛，辯護人之上述辯解，容有誤
      會。至被告乙○○見證人甲○○2 人逃離後，旋即攜帶前
      述不明金屬製槍枝，駕駛上述自小貨車往苗栗市區方向行
      駛。在其發動車輛及駕駛途中，於一般人的觀察，其確係
      以具有管領權或所有權之人的地位，在使用該部車輛，於
      斯時，其業已排除證人甲○○對該部車輛之所有支配權利
      ，其在明知該部車輛非其所有之下，仍為前述行為，實具
      有不法所有之意圖。再者，其於當時駕駛該部自小貨車，
      亦具有搜取證人甲○○置於車內現金之目的，由此益見，
      其意圖為自己不法之所有，攜帶前述不明金屬製槍枝，欲
      竊取該部自用小貨車及現金，乃將該部車輛駕駛離開上址
      無誤，辯護人前述辯解，容有未洽，附此敘明。
（七）此外，復有苗栗縣警察局苗栗分局搜索扣押筆錄、扣押物
      品目錄表、扣押物品清單、單程票根、贓物認領保管單、
      內政部警政署刑事警察局96年9 月5 日刑紋字第09601348
      78號鑑驗書、通聯調閱查詢單、照片在卷可考。又有摩托
      羅拉牌行動電話1 支（序號000000000000000 號）扣案可
      佐，其加重強盜未遂、竊盜之犯行，洵堪認定。
四、按被告乙○○所有於犯罪事實欄二所示之不明槍枝，為金屬
    材質，長約15至20公分，且可拉動滑套，可見對人之生命身
    體足以產生危險，堪為兇器使用，核被告乙○○所為，係犯
    刑法第337 條之侵占遺失物罪、第330 條第1 項、第2 項之
    攜帶兇器強盜未遂罪、第321 條第1 項第3 款之攜帶兇器竊
    盜罪（檢察官認被告涉犯刑法第320 條第1 項之普通竊盜罪
    ，容有誤會，但因起訴之犯罪事實，與本院認定之犯罪事實
    ，係屬社會事實同一，爰依刑事訴訟法第300 條之規定，變
    更檢察官之起訴法條，併此敘明）。又被告著手於加重強盜
    行為的實行而不遂，為未遂犯，應依刑法第25條第2 項之規
    定按既遂犯之刑罰減輕之。又被告所犯之2 次侵占遺失物罪
    、攜帶兇器強盜未遂罪、攜帶兇器竊盜罪等4 罪，犯意個別
    ，行為互殊，應予以分論併罰。爰審酌被告正值壯年，但不
    思以正當方法獲取金錢、財物，為貪圖他人錢財花用，而以
    不明槍枝強盜被害人財物，並在未得手財物時，另行起意攜
    帶兇器竊盜上述車輛及現金，惡性非輕。其侵占他人遺失之
    財物，亦無可取。且於上述明確證據之下，否認攜帶兇器強
    盜、攜帶兇器竊盜部分之犯行，復飾詞卸責，足見其犯後態
    度不佳。再斟酌被告犯罪之動機、目的、手段，暨考量被告
    迄今尚未賠償被害人的損失，並衡量其承認侵占遺失物犯行
    ，但否認攜帶兇器強盜未遂、攜帶兇器竊盜等犯行，犯後態
    度不佳等一切情狀，分別量處如主文所示之刑，並就罰金部
    分，諭知易服勞役之折算標準。復就前述罰金、有期徒刑部
    分，分別定其應執行刑，並就罰金部分，諭知易服勞役之折
    算標準。至檢察官對被告加重強盜未遂、竊盜部分，分別求
    處有期徒刑5 年、8 月，並請求定應執行刑為有期徒刑5 年
    6 月。茲因考量被告加重強盜犯行並未得逞，且其犯罪手段
    並非兇殘，為求被告罪當其罰，因認檢察官的求刑稍嫌過重
    ，略予調減，附此敘明。至扣案之摩托羅拉牌行動電話1 支
    （序號000000000000000 號）、未扣案之不明金屬製槍枝1
    把及膠帶1 捆，均為被告所有且供其犯上述攜帶兇器強盜罪
    之用；未扣案之不明金屬製槍枝1 把，亦係供其犯上述攜帶
    兇器竊盜罪之用。而不明金屬製槍枝1 把、膠帶1 捆雖未扣
    案，但並無證據足資證明業已滅失，均應依刑法第38條第1
    項第2 款之規定沒收，併此敘明。
據上論斷，應依刑事訴訟法第299 條第1 項前段、第300 條，刑
法第337 條、第330 條第1 項、第2 項、第321 條第1 項第3 款
、第25條第2 項、第42條第3 項前段、第51條第5 款、第7 款、
第38條第1 項第2 款，刑法施行法第1 條之1 ，判決如主文。
本案經檢察官陳佞如到庭執行職務。
中    華    民    國    97    年    3     月    19    日
                  刑事第三庭審判長  法  官  柳章峰
                                    法  官  林佩儒
                                    法  官  呂曾達
以上正本證明與原本無異。
如不服本判決，應於判決送達後10日內向本院提出上訴狀（應抄
附繕本），其未敘述上訴理由者，應於上訴期間屆滿後20日內補
提理由書狀於本院，上訴於臺灣高等法院臺中分院。告訴人或被
害人如對於本判決不服者，應具備理由請求檢察官上訴，其上訴
期間之計算係以檢察官收受判決正本之日期為準。
                                    書記官  許千士
中    華    民    國    97    年    3     月    20    日
附錄：
刑法第337條、第330條第1項、第2項、第321條第1項第3款。
中華民國刑法第337條
（侵占遺失物罪）
意圖為自己或第三人不法之所有，而侵占遺失物、漂流物或其他
離本人所持有之物者，處 5 百元以下罰金。
中華民國刑法第330條
（加重強盜罪）
犯強盜罪而有第 321 條第 1 項各款情形之一者，處 7 年以上有
期徒刑。
前項之未遂犯罰之。
中華民國刑法第321條
（加重竊盜罪）
犯竊盜罪而有左列情形之一者，處六月以上、五年以下有期徒刑
：
一、於夜間侵入住宅或有人居住之建築物、船艦或隱匿其內而犯
    之者。
二、毀越門扇、牆垣或其他安全設備而犯之者。
三、攜帶兇器而犯之者。
四、結夥三人以上而犯之者。
五、乘火災、水災或其他災害之際而犯之者。
六、在車站或埠頭而犯之者。
前項之未遂犯罰之。


司法院資訊處製作；財團法人民間司法改革基金會備份。
